【裁判字號】    98,台非,272
【裁判日期】    980924
【裁判案由】    數罪併罰定應執行刑
【裁判全文】
最高法院刑事判決              九十八年度台非字第二七二號
上  訴  人  最高法院檢察署檢察總長
被      告  甲○○
上列上訴人因被告數罪併罰定應執行刑案件，對於台灣高等法院
台南分院中華民國九十八年四月十三日定執行刑之確定裁定（九
十八年度聲字第二五七號，聲請案號：台灣高等法院台南分院檢
察署九十八年度執聲字第二三九號），認為違法，提起非常上訴
，本院判決如下：
    主  文
原裁定撤銷。
    理  由
非常上訴理由稱：「按法院對於具體案件，具有審判之職權，係
本於訴訟制度之原則，以有訴訟關係存在為前提。此項訴訟關係
，係由於訴訟繫屬而得，訴訟繫屬除因訴之撤回外，一經法院為
終局判決即屬不存在。而一事不再理為刑事訴訟之原則，案件一
經判決，即不得更為裁判，以避免『雙重判決』。從而，對於檢
察官起訴或聲請簡易判決處刑之案件，法院於判決或簡易判決處
刑確定後，再為實體上之判決者，即屬『雙重判決』後判決當然
為無效。又該無效之確定判決，雖不發生判決之實質效力，但仍
具有判決之形式上效力，自得依非常上訴程序予以撤銷，以資糾
正，此有貴院九十年度台非字第三六八號、九十三年度台非字第
三０號判決可供參照。次按不得上訴於第三審法院之案件，其第
二審法院所為裁定，不得抗告，刑事訴訟法第四百零五條亦定有
明文。二、查本件受刑人甲○○因數罪併罰有二裁判以上，經台
灣高等法院台南分院檢察署檢察官聲請定其應執行之刑（九十八
年度執聲字第二三九號），台灣高等法院台南分院於九十八年三
月三十一日裁定就甲○○所犯如附表所示之罪（共十罪），所處
如附表所示之刑，應執行有期徒刑十二年一月，併科罰金銀元一
萬四千元，罰金如易服勞役，以銀元三百元即新台幣九百元折算
一日，褫奪公權四年。因受刑人所犯如附表所示之十罪，均屬不
得上訴於第三審法院之案件，從而本件原審法院所為裁定，自不
得抗告，乃原審誤認為得以抗告，嗣經受刑人以其裁量顯已違反
外部性界限而提起抗告，原審認受刑人抗告有理由，乃以本件裁
定更正其於九十八年四月一日所為之違法裁定。本件無效之確定
判決，雖不發生判決之實質效力，但仍具有判決之形式上效力，
自得依非常上訴程序予以撤銷，以資糾正，爰依刑事訴訟法第四
百四十一條、第四百四十三條提起非常上訴，以資救濟」等語。
本院按：判決不適用法則或適用不當者，為違背法令，刑事訴訟
法第三百七十八條定有明文。又不得上訴於第三審法院之案件，
其第二審法院所為裁定，不得抗告，為刑事訴訟法第四百零五條
所明定。且法院定應執行刑之裁定，與科刑判決具有同等之效力
，於裁定確定後，檢察總長認為違法，自得提起非常上訴。本件
被告甲○○因數罪併罰有二裁判以上，經台灣高等法院台南分院
檢察署檢察官以九十八年度執聲字第二三九號，聲請定其應執行
之刑，台灣高等法院台南分院於民國九十八年三月三十一日裁定
：甲○○所犯十罪，所處之刑，應執行有期徒刑十二年一月，併
科罰金銀元一萬四千元，罰金如易服勞役，以銀元三百元即新台
幣九百元折算一日，褫奪公權四年。嗣被告不服該裁定，以法院
裁量權之行使，明顯違反外部性界限為由提起抗告。而被告所犯
上開如原裁定附表所示十罪，均屬不得上訴於第三審法院之案件
，則原審法院於九十八年三月三十一日所為上開裁定，於裁定時
即告確定，當事人不得聲明不服，被告之抗告自不合法。乃原審
誤認該抗告合法且有理由，依刑事訴訟法第四百零八條第二項之
規定，另於同年四月十三日裁定將原九十八年三月三十一日所為
裁定撤銷，更為裁定被告應執行有期徒刑十二年，併科罰金銀元
一萬四千元，罰金如易服勞役，以銀元三百元即新台幣九百元折
算一日，褫奪公權四年，有上開裁定附卷可稽。依首開說明，該
裁定自有適用法則不當之違背法令，依法不生效力。而該無效之
確定裁定，雖不發生實質效力，但仍具有裁判之形式，按諸司法
院釋字第一三五號解釋意旨，仍應依非常上訴程序辦理。非常上
訴意旨，執此指摘，洵有理由。自應由本院予以撤銷，且此項撤
銷具有改判之性質，以資救濟。
據上論結，應依刑事訴訟法第四百四十七條第一項第一款，判決
如主文。
中    華    民    國  九十八  年    九    月  二十四  日
                      最高法院刑事第四庭
                          審判長法官  張  淳  淙
                                法官  劉  介  民
                                法官  蔡  彩  貞
                                法官  陳  世  雄
                                法官  魏  新  和
      本件正本證明與原本無異
                                      書  記  官
中    華    民    國  九十八  年    九    月  二十八  日
                                                      Ｖ


司法院資訊處製作；財團法人民間司法改革基金會備份。
